臺灣高等法院交通事件裁定　　　　　　 96年度交抗字第866號
抗　告　人
即受處分人　鎮安食品行
　　　　　　即徐啟文
上列抗告人因違反道路交通管理處罰條例案件，不服臺灣新竹地
方法院，中華民國96年9月29日所為裁定（96年度交聲字第80號
），提起抗告，本院裁定如下：
    主  文
原裁定撤銷，發回臺灣新竹地方法院。
    理  由
一、原處分意旨略以：抗告人即受處分人鎮安食品行即徐啟文所
    有車號○四○○－ＰＭ號，於民國九十五年十二月二十二日
    下午五時三分許，在新竹縣石光里竹一一八線亞森農園處時
    ，經測時速一百五十七公里，超速九十七公里，為新竹縣警
    察局新埔分局填掣竹縣警交字第Ｅ00000000號舉發
    違反道路交通管理事件通知單（下稱舉發單）並附違規採證
    照片一張舉發之。嗣經受處分人不服至交通部公路總局新竹
    區監理所（下稱原處分機關）陳述，經原處分機關向原舉發
    單位函查結果：受處分人確有於上揭時地為上揭違規事實明
    確。於九十六年三月二日，依道路交通管理處罰條例（下稱
    處罰條例）第四十三條第一項第二款、第四項，掣開竹監自
    字第裁五○－Ｅ00000000－一、Ｅ0000000
    0－0號裁決書，裁罰受處分人新臺幣（下同）一萬二千元
    ，並吊扣汽車牌照三個月應為適法等語。
二、原裁定意旨略以：
  (一)按汽車駕駛人，駕駛汽車行車速度，超過規定之最高時速六
    十公里以上，處新臺幣六千元以上二萬四千元以下罰鍰，並
    吊扣該汽車牌照三個月，道路交通管理處罰條例第四十三條
    第一項第二款、第四項，分別定有明文。又本條例之處罰，
    受舉發違反道路交通管理事件之受處罰人，認為受舉發之違
    規行為應歸責他人者，應於舉發違反道路交通管理事件通知
    單應到案日期前，檢附相關證據及應歸責人相關證明文件，
    向處罰機關告知應歸責人，處罰機關應即另行通知應歸責人
    到案依法處理。逾期未依規定辦理者，仍依本條例各該違反
    條款規定處罰。道路交通管理處罰條例第八十五條第一項亦
    定有明文。
  (二)經查：
  1.本件受處分人所有之車號○四○○－ＰＭ號自用小貨車，經
    新竹縣警察局新埔分局員警逕行舉發於九十五年十二月二十
    二日下午五時三分許，在新竹縣石光里竹一一八線亞森農園
    處，限速六○公里，經測時速一百五十七公里，超速九十七
    公里，超速八十公里以上未滿一百公里之違規行為，受處分
    人於應到案日期前申訴，經原處分機關審查結果仍認受處分
    人有上開違規行為，而依道路交通管理處罰條例第四十三條
    第一項第二款、第四項規定，裁處罰鍰一萬二千元及吊扣汽
    車牌照三個月等情，有卷附新竹縣警察局舉發單（竹縣警交
    字第Ｅ00000000號）、交通部公路總局新竹區○○
    ○○○道路交通管理事件裁決書（竹監自字第裁五○－Ｅ0
    0000000－0、Ｅ00000000－二號）及舉發
    違規相片一紙可稽。
  2.受處分人雖辯稱其所有車輛最高時速表僅為一百四十公里，
    而本件超速事件，經雷達測速測得為一百五十七公里，係不
    可能發生之事。然受處分人所有車輛違規地點新竹縣石光里
    竹一一八線亞森農園處所設置之雷達測速照相設備，係於九
    十五年十二月十一日通過經濟部標準檢驗局國家標準檢驗合
    格，且領有合格證書（編號：ＪＯＧＡ0000000Ａ、
    ＪＯＧＡ0000000Ｂ），有效合格期限至九十六年十
    二月三十一日，有經濟部標準檢驗局雷達測速儀器檢定合格
    證書影本一紙在卷可參，且依卷附違規照片與違規車輛同向
    道路上僅有受處分人之車輛，並無其他車輛，無受其他車輛
    干擾之疑慮。又經原審依職權向中華汽車工業股份有限公司
    （下稱中華汽車公司）函查本件同型號車輛之最高行車速度
    為何？經該公司於九十六年八月六日以（九六）中車服發字
    第九六○五五○號函覆「本公司並無該車型最高行車速度之
    實測值」等情，則該同型車既未經該公司檢測最高行車速度
    ，即無法推論該車輛不可能行車超過一百五十七公里。是以
    本件舉發照片係依檢定合格且未逾有效期限之測速儀所取得
    之證據資料，足徵本件所用測速儀器具有高度準確性，所測
    得採證之速度值除具公信力外，並可作為執法採證之用。受
    處分人空言指摘該測速儀器測得速據有誤云云，不足為其有
    利之認定。
  3.綜上，本件受處分人所有車輛確有駕駛汽車行車速度超過規
    定之最高時速六十公里以上（且為超速八十公里以上，未滿
    一百公里）之違規行為，原處分機關依道路交通管理處罰條
    例第四十三條第一項第二款、第四項規定，裁處罰鍰一萬二
    千元及吊扣汽車牌照三個月，而受處分人並未於到案日期前
    ，檢附相關證據及應歸責人相關證明文件，向處罰機關告知
    應歸責人，是依上揭道路交通管理處罰條例第八十五條第一
    項規定，仍依本條例各該違反條款規定處罰，是核無違誤。
    本件受處分人之異議為無理由，自應將其異議駁回等語。
三、抗告意旨略以：
    系爭車輛為中華車系一千一百ＣＣ之小貨車，速度表上限為
    一百四十公里，惟本案卻舉發測得行車時速高達一百五十七
    公里，此情況無疑已破表，顯與常情有違。蓋本案汽車為小
    型廂型車，於當日復有超載之情況下，如何能行車至該等速
    度？又本案應委由相關他人勘驗車輛之實際狀況，以查明車
    輛有無行車速度達一百五十七公里之可能等語，提起抗告，
    請求本院撤銷原審裁定。
四、經查：
    本件違規地點之雷達測速照相設備固測得案發時系爭小客車
    之時速為一百五十七公里，惟觀諸該車出廠年份為「西元二
    ○○○年九月」，且為「一一九八ＣＣ」之小型貨車，至本
    件案發時間，係已逾六年車齡之中古車輛，此有汽車車籍資
    料查詢報表在卷足憑，而該車表定之最高時速是否確如抗告
    人所指為一百四十公里，卷內並無相關資料可憑，惟如抗告
    人所陳無疑，則依上開資料所載之條件下，該小客車是否尚
    有能力超越表定最高時速近二十公里而為一般之行車，衡諸
    常情，並非毫無疑慮，是以上開雷達測速照相設備所測得之
    結果是否有受其他干擾之可能，即有再予查明印證之必要。
    原裁定僅審酌相關書證為判斷，而未傳喚被告到庭陳述意見
    或賦予其聲請傳喚證人查證之機會，又中華汽車公司雖為「
    本公司並無該車型最高行車速度之實測值可供參酌」之函文
    ，惟就該車型於實務處理上有無超越一百四十公里以上行車
    速度之能力及狀況，非無可能傳喚該公司專業人員就上開疑
    點予以查證釐清；凡此均攸關系爭小客車有無超速達時速一
    百五十七公里之可能性，自應查明後綜合判斷，原裁定僅憑
    雷達測速照相設備檢驗合格證書及該設備測得結果等書證，
    即逕為抗告人不利之認定，稍嫌速斷。抗告意旨指摘及此，
    難謂無理由，應由本院撤銷原裁定，發回原審法院再行詳查
    ，更為妥適之裁定。
五、據上論結，應依道路交通案件處理辦法第二十六條，刑事訴
    訟法第四百十三條前段，裁定如主文。
中　　華　　民　　國　　96　　年　　11　　月　　26　　日
                  刑事第十八庭審判長法　官  溫耀源
　　　　　　　　　　　　　　    　　法  官  周政達
　　　　　　　　　　　　　　        法  官  段景榕
以上正本證明與原本無異。
不得再抗告。
                                    書記官  陳靜姿
中　　華　　民　　國　　96　　年　　11　　月　　27　　日
